臺灣臺南地方法院民事判決
                                     111年度簡上字第54號
上  訴  人  蘇美諭  

被上 訴 人  蔡秉衡  

上列當事人間請求侵權行為損害賠償（交通）事件，上訴人對於
中華民國110年12月30日本院臺南簡易庭110年度南簡字第1508號
民事第一審判決提起上訴，經本院於民國111年5月25日言詞辯論
終結，判決如下：
    主      文
原判決關於駁回上訴人後開第二項之訴，並訴訟費用之裁判均廢
棄。
上開廢棄部分，被上訴人應再給付上訴人新臺幣115,200元。
其餘上訴駁回。 
第一審、第二審訴訟費用，由被上訴人負擔負擔10分之8，餘由
上訴人負擔。 
    事實及理由
壹、程序方面：按不變更訴訟標的，而補充或更正事實上或法律
    上之陳述者，非為訴之變更或追加，民事訴訟法第256條定
    有明文。而當事人就同一訴訟標的法律關係下之不同請求項
    目間，在原應受判決事項聲明之範圍內，將請求金額予以流
    用，當非法所不許，且無「將原訴變更或追加他訴」或「擴
    張應受判決事項之聲明」之情形（最高法院104年度台上字
    第1961號、100年度台上字第675號判決意旨參照）。經查，
    上訴人於原審起訴時，依侵權行為損害賠償之法律關係，請
    求被上訴人賠償已支出醫療費新臺幣（下同）242,798元、
    看護費81,600元、就醫交通費31,000元、機車修理費8,300
    元、中醫費2,200元、關節支架費8,500元、紗布費11,736元
    、安全帽650元、玉手鐲1萬元、營養品5萬元、接骨費1萬元
    、不能工作損失162,500元、精神慰撫金80萬元，合計1,419
    ,284元之損害，並聲明被上訴人應給付1,419,284元，及自
    刑事附帶民事起訴狀繕本送達被上訴人翌日起至清償日止，
    按週年利率百分之五計算之利息。嗣提起本件上訴後，就看
    護費用部分改為再請求144,000元（不含原審判准確定部分
    之81,600元），經核上訴人上開主張，仍在其原應受判決事
    項聲明之範圍內，僅係將不同請求項目間之金額予以流用，
    應屬更正事實上、法律上陳述，非為訴之變更或追加，是上
    訴人提起上訴，自屬合法，先予敘明。
貳、實體方面： 
一、上訴人於原審起訴主張：
　㈠上訴人於民國109年4月12日晚間6時30分許，騎乘車牌號碼00
    0-000普通重型機車，沿臺南市南區聖南街135巷由南往北方
    向行駛，行至該街與聖南街135巷之交岔路口時，停車確認由
    被上訴人駕駛自聖南街由東向西之車牌號碼000-0000自用小
    客車尚未駛抵交岔路口，始前行進入交岔路口，詎被上訴人
    汽車竟超速直行而來，被上訴人汽車車頭撞擊系爭機車排氣
    管後方，致上訴人人車飛出，因而受有左側脛骨高原粉碎性
    骨折、左側腓骨粉碎性骨折、左側手肘擦傷、右側手部擦傷
    、右側膝部擦傷及左側小腿擦傷等傷害，被上訴人應負全部
    過失責任。
  ㈡上訴人因系爭車禍已支出醫療費242,798元、看護費81,600元
    、就醫交通費31,000元、機車修理費8,300元、中醫費2,200
    元、關節支架費8,500元、紗布費11,736元、安全帽650元、
    玉手鐲1萬元、營養品5萬元、接骨費1萬元，合計456,784元
    ，又因6個半月不能工作而受有薪資損失162,500元。上訴人
    受傷後迄今，左腳仍不能使力、不能蹲下，還時常因天氣變
    化而覺得酸痛，晚上須服用安眠藥才能入睡，身體及精神上
    痛苦甚鉅，請求精神慰撫金80萬元，爰依侵權行為之法律關
    係提起本件訴訟等語。
  ㈢並聲明：
    ⒈被上訴人應給付上訴人1,419,284元，及自刑事附帶民事起
      訴狀繕本送達翌日起至清償日止，按年利率百分之5計算
      之利息。
    ⒉上訴人願供擔保，請准宣告假執行。
二、被上訴人於原審辯稱：
  ㈠被上訴人駕駛汽車行經肇事交岔路口固有未依「停」標字停
    車，但上訴人未減速貿然直行穿越肇事交岔路口，致被上訴
    人反應不及撞上系爭機車，上訴人應負30%過失責任，被上
    訴人應負70%過失責任。
  ㈡被上訴人同意給付上訴人已支出之醫療費242,798元、機車修
    理費8,300元、中醫費2,200元、關節支架費8,500元、紗布
    費11,736元、安全帽650元、玉手鐲1萬元，且就上訴人請求
    關於就醫交通費有提出單據部分不爭執；上訴人另於110年1
    2月住院開刀取出鋼釘之4日看護費9,600元、半個月薪資損
    失12,500元、交通費1,000元，亦同意給付；但不同意給付
    營養品5萬元及接骨費1萬元。上訴人從事秘書文書工作，受
    傷3個月以後即可從事部分工作，故被上訴人僅同意給付3個
    月薪資損失及看護費用。被上訴人於系爭車禍發生時立即報
    警，並積極與上訴人協調賠償金額，僅因金額未有共識而不
    成立，是上訴人請求80萬元精神慰撫金顯屬過高等語。
　㈢並聲明：
　　⒈上訴人之訴駁回。
　　⒉如受不利判決，被上訴人願供擔保請准宣告免為假執行。
三、原審為上訴人部分勝訴之判決，判命被上訴人應給付上訴人
    526,775元，及自110年7月9日起至清償日止，按年息百分之
    5計算之利息，而駁回上訴人其餘請求，並就上訴人勝訴部
    分依職權宣告假執行，被上訴人並得以526,775元為上訴人
    預供擔保後而免為假執行。上訴人就其敗訴部分聲明不服，
    提起上訴，並於本院聲明：㈠原判決除確定部分外廢棄。㈡被
    上訴人應再給付上訴人144,000元。其上訴理由如下：上訴
    人提起刑事附帶民事訴訟時，原係請求1個月看護費用72,00
    0元，然郭綜合醫院診斷證明書記載上訴人需專人看護3個月
    ，以每日看護費用2,400元計算，被上訴人應再給付上訴人2
    個月看護費用共144,000元（72,000元×2個月），原審未及
    審酌此部分，不得已聲明上訴以資救濟（被上訴人就原審判
    准部分，未據聲明不服；上訴人逾上述項目、金額之請求部
    分，經原審判決駁回後，未據聲明不服，均不在本院審理範
    圍內）。
四、被上訴人於本院則辯稱：上訴人之請求若有單據或醫生開立
    之診斷證明書，被上訴人則同意賠償，惟上訴人請求看護費
    用2個月部分並未提出單據，是否有全日看護之必要亦有疑
    義。並聲明：上訴駁回。
五、兩造不爭執之事項：
  ㈠被上訴人於109年4月12日晚間6時30分許，駕駛車牌號碼000-
    0000自用小客車，沿臺南市南區聖南街由東往西方向行駛，
    行經該街與聖南街135巷之交岔路口時，本應注意汽車行駛
    至因特殊需要另設有標誌、標線之交岔路口，應依其指示行
    車，且「停」標字用以指示車輛駕駛人必須停車再開，而依
    當時情形，天候晴，夜間有照明，路面乾燥、無缺陷亦無障
    礙物、視距良好，客觀上並無不能注意之情事，竟疏未注意
    其行向之停止線前設有「停」標字即貿然直行，適有上訴人
    騎乘車牌號碼000-000普通重型機車沿聖南街135巷由南往北
    方向駛至上開路口，亦疏未注意車前狀況，因閃避不及，被
    上訴人駕駛前揭車輛之前車頭處即與上訴人騎乘上開機車之
    右側車身處發生碰撞，致上訴人人車倒地，並受有左側脛骨
    高原粉碎性骨折、左側腓骨粉碎性骨折、左側手肘擦傷、右
    側手部擦傷、右側膝部擦傷及左側小腿擦傷之傷害。被上訴
    人上開過失傷害之行為業經本院以110年度交易字第493號刑
    事判決判處被上訴人犯過失傷害罪，處有期徒刑2月，如易
    科罰金，以1,000元折算1日，嗣經檢察官提起上訴後，復經
    臺灣高等法院臺南分院以110年度交上易字第585號刑事判決
    上訴駁回確定在案。
  ㈡兩造對渠等就系爭車禍之發生均有過失、過失比例分別為被
    上訴人應負擔80%之過失責任、上訴人應負擔20%之過失責任
    乙節，均不爭執。
  ㈢郭綜合醫院110年11月1日診斷證明書記載：上訴人因左側脛
    骨高原粉碎性骨折、左側腓骨粉碎性骨折、左側手肘擦傷、
    右側手部擦傷、右側膝部擦傷及左側小腿擦傷等傷害，於10
    9年4月12日至郭綜合醫院急診、住院，於109年4月13日接受
    脛骨骨折開放性復位術，於109年4月20日出院，需專人看護
    3個月。
  ㈣郭綜合醫院110年12月13日診斷證明書記載：上訴人因左側脛
    骨高原粉碎性骨折術後，於110年12月2日住院，於110年12
    月3日接受左側脛骨骨內固定物拔除術，並於110年12月5日
    出院（共計4日）。
  ㈤郭綜合醫院110年12月20日診斷證明書記載：上訴人因左側脛
    骨高原粉碎性骨折術後，自110年6月9日起至110年8月16日
    止，於本院復健科門診接受復健治療。
  ㈥兩造對原審判決認定被上訴人應給付上訴人如下之賠償項目
    暨金額，均不爭執：
    ⒈醫療費242,798元。
    ⒉中醫費2,200元。
    ⒊關節架費8,500元。
    ⒋紗布費11,736元。
    ⒌看護費81,600元（72,000元+9,600元）。
    ⒍交通費31,000元。
    ⒎不能工作之薪資損失162,500元
    ⒏系爭機車修理費8,300元。
    ⒐安全帽650元。
    ⒑玉手鐲1萬元。
    ⒒精神慰撫金200,000元。
    ⒓以上合計759,284元。　
  ㈦兩造對上訴人因系爭車禍事故已受保險公司所賠付之強制汽
    車責任險保險金共計80,652元，且上訴人尚未於本案請求金
    額中自行扣除，不爭執。
  ㈧上訴人提起刑事附帶民事訴訟時，原係請求看護費用72,000
    元，嗣於110年12月21日以民事補充陳述狀就看護費用部分
    增加請求2個月共144,000元，然於同日言詞辯論期日當庭陳
    稱其擴張請求之看護費用為自110年12月2日起至110年12月5
    日止（共計4日，每日以2,400元計算），共9,600元。
六、本院之判斷：上訴人主張依民法第184條、第193條第1項規
    定請求被上訴人再給付2個月看護費用共計144,000元，為有
    理由：
　㈠按因故意或過失，不法侵害他人之權利者，負損害賠償責任
    ；不法侵害他人之身體或健康者，對於被害人因此喪失或減
    少勞動能力，或增加生活上之需要時，應負賠償責任；民法
    第184條第1項前段、第193條第1項分別定有明文。被上訴人
    因系爭事故，致上訴人受有系爭傷害，則上訴人依前開規定
    請求被上訴人賠償其所受損害，於法自屬有據。
　㈡上訴人於第二審請求被上訴人再給付看護費144,000元（上訴
    後以他項目流用之方式所增加），為有理由：上訴人主張其
    除原審認定之看護費用81,600元（72,000元+9,600元，每日
    以2,400元計算，此部分已經確定）外，因系爭傷害另增加
    請求看護費用144,000元，業據提出郭綜合醫院110年11月1
    日診斷證明書為證，且被上訴人就該診斷證明書之真正及看
    護費一日為2,400元等情並不爭執（不爭執事項㈢、原審卷第
    84頁），而該診斷證明書既已明載上訴人所受之傷勢係左側
    脛骨高原粉碎性骨折、左側腓骨粉碎性骨折等，並接受脛骨
    骨折開放性復位術，需專人看護3個月，則依上訴人所受之
    傷勢及醫療行為，其於受傷及手術後，日常行動上勢必不便
    ，而需專人全日看護以支應上訴人日常生活所需之移動，是
    上訴人主張其需專人全日看護3個月，本院認確係屬必要之
    支出，是上訴人請求被上訴人再給付2個月之看護費用144,0
    00元，為有理由。
  ㈢然按損害之發生或擴大，被害人與有過失者，法院得減輕  
    賠償或免除之，民法第217條第1項亦定有明文。本件上訴人
    雖受有前開損害，惟上訴人就系爭車禍之發生其應負擔20%
    之過失責任乙節，並不爭執（不爭執事項㈡），本院審酌兩
    造就上開事故之過失責任，認應減輕被上訴人賠償金額10之
    2。是以，上訴人所得主張被上訴人應賠償之損害為115,200
    元（144,000×0.8），逾此部分之請求，即非有理由。
七、綜上所述，上訴人主張依侵權行為之法律關係，請求被上訴
    人再給付115,200元部分，為有理由，應予准許 ；逾此部分
    之請求，則無理由，應予駁回。原審就上開應准許之部分，
    為上訴人敗訴之判決，尚有未洽，上訴人上訴意旨求予廢棄
    改判，為有理由，爰由本院予以廢棄改判如主文第2項所示
    。至上開不應准許部分，原判決駁回上訴人該部分之訴，並
    無不合，上訴論旨指摘此部分原判決為不當，聲明廢棄，為
    無理由，應予駁回。
八、本件事證已臻明確，兩造其餘主張陳述及攻擊防禦方法，經
    本院審酌後，認均不影響本件判決結果，爰不一一論述，併
    此敘明。
九、據上論結，本件上訴為一部有理由，一部無理由，依民事訴
    訟法436條2項、第436條之1第3項、第450條、第449條第1項
    、第79條，判決如主文。
中　　華　　民　　國　　111 　年　　6 　　月　　8　　日
                民事第二庭    審判長法　官　林福來

                                    法　官　蘇正賢

                                    法　官　洪碧雀
以上正本證明與原本無異。
本判決不得上訴。
中　　華　　民　　國　　111 　年　　6 　　月　　8 　　日
                                    書記官　林政良